【裁判字號】    98,交聲,4186
【裁判日期】    981130
【裁判案由】    聲明異議
【裁判全文】
臺灣臺中地方法院交通事件裁定        98年度交聲字第4186號
原處分機關  交通部公路總局臺中區監理所豐原監理站
異  議  人
即受處分人  甲○○
上列受處分人因違反道路交通管理處罰條例案件，對於交通部公
路總局臺中區監理所豐原監理站於民國九十八年十月二十二日所
為之處分（原處分案號：豐監稽違字第裁六三－ＨＤ00000
00號）聲明異議，本院裁定如下：
    主  文
原處分撤銷。
甲○○汽車所有人牌照破損，不報請公路主管機關補發、換發或
重新申請，處罰鍰新臺幣佰元。
    理  由
一、按「汽車行駛有下列情形之一者，處汽車所有人新臺幣二千
    四百元以上四千八百元以下罰鍰，並責令申請換領牌照或改
    正：一、損毀或變造汽車牌照、塗抹污損牌照，或以安裝其
    他器具之方式，使不能辨認其牌號。」，道路交通管理處罰
    條例第十三條第一款定有明文；另「汽車行駛有下列情形之
    一者，處汽車所有人新臺幣三百元以上六百元以下罰鍰，並
    責令改正、補換牌照或禁止其行駛：一、牌照遺失或破損，
    不報請公路主管機關補發、換發或重新申請。」，同條例第
    十四條第一款亦有明定。前開二規定，均規範汽車牌照損毀
    （或破損）之情形，所不同者，乃在於第十三條第一款條文
    之「不能辨認其牌照」原因，係出於故意以「毀損」、「變
    造」、「塗抹污損」、「安裝其他器具」等方式，使汽車牌
    號不能辨認所致，此種故意違規行為，通常具有積極逃免交
    通稽查或刑事偵查之目的，惡害較大故而裁罰較重；而第十
    四條第一款之「牌照破損」，則係牌照非因汽車所有人或駕
    駛人故意損毀而破損後（包括因行為人之「過失」或「自然
    因素所形成」所肇致），延不申請換發，導致交通稽查困難
    之情形，較之前開規定，惡害較小致裁罰較輕。綜上，遇有
    汽車牌照（號牌）破損、不能辨識之情形，應視該牌照破損
    、不能辨識之結果是否為汽車所有人或駕駛人故意造成，分
    別適用不同規定，如無積極證據可認汽車所有人或駕駛人有
    故意毀損汽車牌照行為，自僅能適用前開條例第十四條第一
    款之規定，對於汽車所有人予以科罰。
二、原處分機關交通部公路總局臺中區監理所豐原監理站略以：
    異議人即受處分人（下稱異議人）甲○○所有之車牌號碼Ｖ
    ＴＬ─九五二號輕型機車，於民國九十八年九月十四日九時
    許，行經臺中縣神岡鄉○○路一六００號前，為員警攔檢，
    以其機車有「號牌污損不能辨識」之違規事由，而依道路交
    通管理處罰條例第十三條第一項第一款規定掣單舉發，嗣經
    審認結果，仍認異議人有前開違規事實，乃於九十八年十月
    二十二日以豐監稽違字第裁六三－ＨＤ0000000號裁
    決書裁處罰鍰三千元。
三、聲明異議意旨略以：異議人於九十八年九月十四日騎乘機車
    行駛於一般道路上，遭交通警察攔停後，告知因號牌污損致
    難以辨識車號，員警在未詢問異議人號牌為何污損之情形下
    ，即依道路交通管理處罰條例第十三條第一款開單，罰款高
    達三千元，經透過豐原監理站申訴後，仍維持原裁決，異議
    人不服該裁決，因號牌污損並非異議人故意為之，而是油漆
    自然脫落所造成，若依處罰條例第十三條第一項第一款開罰
    ，顯有裁決過當，並以故意論之虞；而經查詢處罰條例第十
    四條第一款規定，顯較符合異議人之違規情形，故異議人主
    張縱使開罰，仍應顧及故意犯與非故意犯之區別，爰聲明異
    議等語。
四、異議人所有車牌號碼ＶＴＬ─九五二號輕型機車，於前揭時
    、地，因「號牌污損不能辨識」之違規，經警當場舉發等情
    ，固為異議人所不否認，且有異議人提出之照片二幀及前開
    舉發通知單、裁決書、原舉發機關函文影本附卷可稽。惟異
    議人以該牌照係因油漆自然脫落等語置辯。經查：依交通部
    核定之新型式汽、機車牌規格、顏色及代碼表，輕型機車號
    牌顏色為綠底白字。經本院檢視卷附ＶＴＬ─九五二號輕型
    機車號牌彩色特寫照片，其中「ＶＴＬ─九五二」字體，確
    有部分脫漆，由原先之白色變為與底色相近之綠色情事，然
    該牌號尚未達不能辨認之程度；又稽諸該車牌英文字母、數
    字號碼褪色位置分散，呈不規則狀，應非所有人或使用人故
    意毀損所致，且該車輛係一九九八年出廠，有車號查詢輕型
    機車車籍一紙在卷可佐，足見該車使用已逾十年之久，則因
    長期使用，導致該車車牌褪色，亦非無可能之事；況觀之該
    車車牌螺絲處，確已呈現鏽蝕狀況，顯見該車牌確實有長期
    使用而致鏽蝕情形，是本件車輛所有人或使用人當無積極逃
    免交通稽查或刑事偵查之動機，而故意毀損車牌之必要，且
    果若該車牌掉漆部分為異議人故意所致，何以於刮除原本白
    色漆面時未同時刮除該車牌綠色底漆部分，更何況於車牌上
    亦未見有何明顯刮損痕跡；此外，別無其他積極證據可認定
    係汽車所有人或使用人故意損毀而造成，另參諸該車所餘號
    碼大致無缺，是殊難謂異議人有故意毀損汽車牌照之違規行
    為，按照前開說明，自不能遽論異議人以道路交通管理處罰
    條例第十三條第一款，惟異議人自承確有掉漆情形，其既知
    牌照已經破損（油漆脫落），猶不即向公路主管機關申請換
    發或重新申請而行駛，其有前開條例第十四條第一款之違規
    行為，堪可認定。
五、綜上所述，異議人確有道路交通管理處罰條例第十四條第一
    款之違規事由，原處分機關徒以異議人毀損車輛牌照，逕以
    同條例第十三條第一款規定裁罰，顯有未當，異議人聲明異
    議，非無理由，應由本院將原處分撤銷，然仍以異議人有前
    述同條例第十四條第一款之違規行為，並參考違反道路交通
    管理事件統一裁罰基準表，裁處異議人罰鍰如主文第二項所
    示。
六、據上論斷，應依道路交通案件處理辦法第二十條前段，裁定
    如主文。
中    華    民    國    98    年    11    月    30    日
                  交通法庭      法  官  周莉菁
以上正本證明與原本無異。
如不服本裁定，應於裁定送達後五日內，向本院提出抗告狀（須
附繕本）。
                                書記官  吳彩華
中    華    民    國    98    年    11    月    30    日


司法院資訊處製作；財團法人民間司法改革基金會備份。
